臺灣臺中地方法院刑事判決
111年度交易字第279號
公  訴  人  臺灣臺中地方檢察署檢察官
被      告  徐瑞堯




上列被告因過失傷害案件，經檢察官提起公訴（110年度偵字第4
1177號），本院判決如下：
    主    文
徐瑞堯犯過失傷害罪，處有期徒刑貳月，如易科罰金，以新臺幣
壹仟元折算壹日。
    犯罪事實
一、徐瑞堯於民國110年4月22日晚間10時36分許，騎乘車牌號碼
    000-000號普通重型機車，沿臺中市北區忠明路由東往西駛
    過忠明路與忠明七街交岔口後，在忠明七街外側禁止臨時停
    車線(俗稱紅線)往交岔路口延伸而與行人穿越道交界處停車
    ，欲朝忠明路由西往東行向行駛時，本應注意起駛前應顯示
    方向燈，注意前後左右有無障礙或車輛行人，並應讓行進
    中之車輛行人優先通行，而依當時天候晴、夜間有照明、市
    區道路柏油路面乾燥無缺陷、無障礙物、視距良好等情，並
    無不能注意之情形，竟疏於注意上開規定，貿然起駛朝左偏
    行，適李炳萱騎乘車牌號碼000-000號普通重型機車，沿忠
    明七街由北往南駛至該處，為閃避自右側而來之徐瑞堯緊急
    煞車致人、車倒地，使李炳萱受有上牙齦撕裂傷1公分、雙
    上肢、左下肢多處擦挫傷、牙齒21、22脫出、牙齒11、21、
    22、23斷裂之傷害。徐瑞堯於肇事後，未被有偵查犯罪職權
    之公務員發覺前，向前往現場處理車禍之警員坦承為肇事者
    ，自首而接受裁判。
二、案經李炳萱訴由臺中市政府警察局第二分局移送臺灣臺中地
    方檢察署檢察官偵查起訴。
    理    由
壹、證據能力：
一、按被告以外之人於審判外之言詞或書面陳述，除法律有規定
    者外，不得作為證據。又被告以外之人於審判外之陳述，雖
    不符前4 條之規定，而經當事人於審判程序同意作為證據，
    法院審酌該言詞陳述或書面陳述作成時之情況，認為適當者
    ，亦得為證據。當事人、代理人或辯護人於法院調查證據時
    ，知有第159 條第1 項不得為證據之情形，而未於言詞辯論
    終結前聲明異議者，視為有前項之同意。刑事訴訟法第 159
    條第1 項、第159 條之5 分別定有明文。查本件以下引用之
    被告以外之人於審判外之言詞及書面陳述，被告徐瑞堯於本
    院審理時表示對證據能力沒有意見（見本院卷第92 頁），
    且迄至言詞辯論終結前均未聲明異議，本院審酌上開證據之
    作成，並無違法或不當情形，且與本案待證事實具有關連性
    ，以之作為證據亦屬適當，依刑事訴訟法第159 條之5 第1 
    項之規定，認均有證據能力。
二、其餘認定本案犯罪事實之非供述證據，查無違反法定程序取
    得之情，或其他不得作為證據之情形，且與本案待證事實間
    具有相當關聯性，亦均有證據能力。　　
貳、實體部分：
一、認定犯罪事實所憑之證據及理由：
    訊據被告固坦認於上開時、地騎車左轉，而告訴人自其左後
    方駛來煞車倒地而受傷之事實，然矢口否認有何過失傷害犯
    行，並辯稱：其有打方向燈，告訴人見伊停下，伊也停下，
    告訴人就倒地，雙方沒有碰撞，是告訴人自己急煞倒地等語
    。經查：
  ㈠被告於上開時、地騎車起駛並向左偏行，而告訴人騎乘上揭
    機車自同向左後方駛來，見狀煞車閃避而人車倒地，致告訴
    人受有上牙齦撕裂傷1公分、雙上肢、左下肢多處擦挫傷、
    牙齒21、22脫出、牙齒11、21、22、23斷裂等等傷害之事實
    ，業據被告坦認不諱（見偵卷第17至21頁、第101至103頁、
    91本院卷第頁），核與告訴人於警詢、偵詢時證述車禍受傷
    情節相符（見偵卷第23至27頁、第101至103頁），並有 110
    年10月19日員警職務報告書、中國醫藥大學附設醫院診字第
    11004273898號診斷證明書、臺中市政府警察局第二分局道
    路交通事故初步分析研判表、道路交通事故現場圖、道路交
    通事故調查報告表（一）（二）、處理道路交通事故談話紀
    錄表、道路交通事故當事人酒精測定紀錄表、道路全景、車
    損、車體擦痕、車輛外觀照片共18張、交通事故補充資料表
    、A1A2類交通事故攝影蒐證檢視表、臺中市北區忠明路與忠
    明七街口（路口監視器）、道路交通事故肇事人自首情形紀
    錄表、車牌號碼000-000車輛詳細資料報表車牌號碼000-000
    車輛詳細資料報表、證號查詢汽車駕駛人資料附卷可稽（見
    偵卷第15頁、第29頁、第31頁至第83頁），堪認被告上開任
    意性之自白與事實相符，故此部分事實堪以認定。
  ㈡就被告過失之認定：
　　⒈按起駛前應顯示方向燈，注意前後左右有無障礙或車輛行
      人，並應讓行進中之車輛行人優先通行，道路交通安全規
      則第89條第1項第7款定有明文。被告係考領有普通重型機
      車駕駛執照之駕駛人，此有道路交通事故調查報告表㈡及
      被告證號查詢汽車駕駛人資料附卷可稽（見偵卷第37頁、
      第81頁），自應知悉並遵守上開道路交通安全規則，且查
      本件案發當時天候晴、夜間有照明、市區道路、柏油路面
      乾燥、無缺陷、無障礙物、視距良好，亦有道路交通事故
      調查報告表㈠可佐（見發偵第36頁），足認肇事當時被告
      並無不能注意之情事。
　　⒉又經本院當庭勘驗事發時之路口監視器錄影畫面，勘驗結
      果如下：「
　　　一、光碟名稱「0000000 0000 忠明-忠明七」之光碟內檔
          名「22時35分19秒.AVI」之影像檔。
          檔案總長：00分42秒（畫面左上角時間為2021/04/22
　　      22:30:00至22:39:56，以下播放時間均相同）
      二、勘驗結果如下：
　　      此為忠明路與忠明七街路口監視器畫面。畫面由左至
　　      右為忠明路由東往西行向，畫面由下往上為忠明七街
　　      由北往南朝華興街行向。
        ㈠畫面時間22時30分00秒至22時34分51秒
　　      畫面未攝得被告和告訴人機車，與本案無關，故省略
　　      。
      　㈡畫面時間22時34分52秒至22時35分20秒
　　      忠明七街行向為紅燈，有2臺機車停等紅燈。畫面時
          間22時34分52秒至22時35分14秒，被告機車沿忠明路
          由東往西直行，駛過忠明路與忠明七街路口後，機車
          停止於忠明七街外側禁止臨時停車線(紅線)往路口延
          伸至行人穿越道交界處停止，車頭微朝右，似等待忠
          明七街行向燈號轉綠。畫面時間22時35分12秒忠明七
          街行向轉為綠燈，停等紅燈之機車均起駛，畫面時間
          22時35分15秒被告機車起駛，車身先朝右再往左轉向
          後直接左轉朝忠明路由西往東行向駛去，全程未減速
          ，亦未查看左方來車。畫面時間22時35分17秒，告訴
          人機車沿忠明七街直行駛過停止線，此時被告機車仍
          在行人穿越道上，車頭朝左往忠明路方向。畫面時間
          22時35分18秒，告訴人機車持續直行，被告機車自告
          訴人右側持續向左駛往忠明路與忠明七街路口，2車
          於持續接近，告訴人於22時35分18秒有煞車，此時被
          告在告訴人右方約一台機車的距離。畫面時間22時35
          分19秒至22時35分20秒，告訴人機車倒地，被告機車
          在告訴人機車正右側。被告機車並無顯示左方向燈。
　　　  ㈢畫面時間22時35分20秒至22時39分56秒
　        被告停車，下車查看告訴人，後與本案無關，故省略
　        。」等情，有本院勘驗結果附卷可憑（見本院卷第92
　    至93頁）。依上開勘驗結果可知，被告原沿忠明路由東往
      西方向直行，通過忠明路與忠明七街口後，在忠明七街外
      側禁止臨時停車線(俗稱紅線)往交岔路口延伸而與行人穿
      越道交界處停車等待，欲駛往忠明路由西往東行向，並於
      畫面時間22時35分15秒起駛，直接向左偏行朝忠明路由西
      往東行向駛去，全程未減速，亦未查看左方來車，而告訴
      人於畫面時間22時35分17秒騎車駛過忠明七街口停止線時
      ，被告機車仍在行人穿越道上，且未顯示方向燈，復於1
      秒後突然向左偏行，告訴人機車於22時35分18秒煞車，此
      時2車間仍有一台機車之距離，於1秒後告訴人倒地，被告
      起駛位置在道路以外，告訴人顯然無法查知被告之位置及
      行向，且被告起駛時與告訴人距離已甚為接近，被告未曾
      減速亦未察看左右來車即直接向左偏行，告訴人確實無法
      於如此短之時間內做出妥適閃避之反應。又證人即告訴人
      於偵訊時證稱：「我經過路口時，對方從我的右側衝出來
      到我的前方，車子沒有碰撞，我為了閃他失控跌倒受傷。
      」等語(見偵卷第102頁)，核與上開勘驗結果相符，是縱
      使2車未發生碰撞，告訴人確實係因閃避被告車輛而失控
      倒地受傷，是被告於前揭時間，騎乘機車自路邊起駛，本
      應盡上開注意義務，且依當時客觀情形，又無不能注意之
      情形，竟能注意而疏未注意及此，而貿然起駛向左偏行，
      致告訴人所騎乘之機車為閃避其而煞車失控倒地，其行為
      具有過失，甚為明確。
    ⒊又刑法上之過失，祇須行為人之過失行為，與所發生之結
      果間，在客觀上存有相當因果關係，即得成立。而所謂相
      當因果關係，係指依經驗法則，綜合行為當時所存在之一
      切事實，為客觀之事後審查，認為在一般情形下，有此環
      境、有此行為之同一條件，均可發生同一之結果者，則該
      條件即為發生結果之相當條件，行為與結果即有相當之因
      果關係。反之，若在一般情形下，有此同一條件存在，而
      依客觀之審查，認為不必皆發生此結果者，則該條件與結
      果不相當，不過為偶然之事實而已，其行為與結果間即無
      相當因果關係。查本件被告起駛未讓行進中車輛先行，已
      違反上開道路交通安全規則之規定，業經詳述如前，是被
      告因上開過失造成本件車禍之發生，應有過失甚明。又告
      訴人因本件車禍受有上牙齦撕裂傷1公分、雙上肢、左下
      肢多處擦挫傷、牙齒21、22脫出、牙齒11、21、22、23斷
      裂之傷害，是被告過失行為與告訴人因車禍所受之傷害結
      果間，應有相當因果關係。  
二、綜上，本案事證明確，被告上開犯行堪以認定，應予依法論
    科。
貳、論罪科刑：
一、核被告所為，係犯刑法第284 前段之過失傷害罪。
二、被告於肇事後，於員警前往現場處理時，當場承認其為肇事
    人，自首而接受裁判等情，有臺中市政府警察局道路交通事
    故肇事人自首情形紀錄表1份在卷可稽（見偵卷第39頁），
    參以其事後無逃避本案偵查及審理之情，堪認其有自首而受
    裁判意思；至被告雖於自首後對於本案犯行有所辯解，惟此
    尚屬其辯護權之行使，不能僅憑此即認其無意接受裁判（最
    高法院84年度台上字第829號判決意旨參照）。準此，應認
    被告所犯上開過失傷害罪已合於自首之要件，爰依刑法第62
    條前段減輕其刑。
三、爰審酌被告騎乘機車自路邊起駛，疏未注意讓行進中車輛先
    行而貿然往左偏行，致告訴人閃避倒地受傷，應予非難；並
    考量被告始終否認犯行且迄未能與告訴人達成和解之犯後態
    度，兼衡被告自承初中畢業之智識程度、從事服務業，月收
    入新臺幣1萬多元之家庭生活狀況等一切情狀（見本院卷第9
    7頁），量處如主文所示之刑，並諭知易科罰金之折算標準
    。
據上論斷，應依刑事訴訟法第299條第1項前段，刑法第284 條前
段、第62條前段、第41條第1 項前段，刑法施行法第1 條之1 第
1 項、第2 項前段，判決如主文。
本案經檢察官黃政揚提起公訴，檢察官藍獻榮到庭執行職務。
中　　華　　民　　國　　111 　年　　6 　　月　　30　　日
                  刑事第十八庭  法  官  侯驊殷
以上正本證明與原本無異。
如不服本判決應於收受送達後20日內向本院提出上訴書狀，並應
敘述具體理由；其未敘述上訴之理由者，應於上訴期間屆滿後20
日內向本院補提理由書（均須按他造當事人之人數附繕本）「切
勿逕送上級法院」。
告訴人或被害人如不服判決，應備理由具狀向檢察官請求上訴，
上訴期間之計算，以檢察官收受判決正本之日起算。
　　　　                        書記官  張晏齊
中　　華　　民　　國　　111 　年　　6 　　月　　30　　日
附錄論罪科刑法條
中華民國刑法第284條
因過失傷害人者，處1年以下有期徒刑、拘役或10萬元以下罰金
；致重傷者，處3年以下有期徒刑、拘役或30萬元以下罰金。